臺灣高等法院刑事判決　　　　　　　　95年度上訴字第3625號
上　訴　人　臺灣臺北地方法院檢察署檢察官
被　　　告　子○○
　　　　　　癸○○
　　　　　　丙○○
　　　　　　己○○
　　　　　　甲○○
上五人共同
選任辯護人　薛松雨律師
　　　　　　王玫君律師
被　　　告　戊○○
選任辯護人　黃永琛律師
　　　　　　張世柱律師
被　　　告　壬○○
選任辯護人　陳明彥律師
　　　　　　黃永琛律師
被　　　告　乙○○
選任辯護人　王聖舜律師
　　　　　　趙相文律師
被　　　告　丁○○
選任辯護人　黃明郎律師
被　　　告　庚○○
　　　　　　辛○○
上二人共同
選任辯護人　游孟輝律師
上列上訴人因被告違反貪污治罪條例等案件，不服臺灣臺北地方
法院89年度訴字第918號，中華民國95年8月21日第一審判決（起
訴案號：臺灣臺北地方法院檢察署88年度偵字第24657號、89年
度偵字第5168號、第11078號），提起上訴，本院判決如下：
    主  文
上訴駁回。
    理  由
一、公訴意旨略以：
  (一)被告子○○係前臺北縣政府工務局長（民國83年1月至85年1
    月）；被告戊○○係前臺北縣政府建設局長（82年4月至83
    年4月）；被告壬○○係前臺北縣政府工務局技正、建設局
    核稿技正（72年至85年7月）；被告癸○○係前臺北縣政府
    工務局技正（78年至86年）；被告丙○○係前臺北縣政府工
    務局技正（72年12月至86年3月）；被告己○○係前臺北縣
    政府工務局建管課長（84年4月至85年7月），現任工務局副
    局長；被告甲○○係前臺北縣政府工務局建管課技士兼施工
    組組長（81年至85年）；被告乙○○係前臺北縣政府工務局
    建管課技士（81年至85年）；被告林武田（按業於92年5月2
    日死亡，經原審判決不受理確定在案）係前臺北縣政府工務
    局建管課技士（82年至86年6月）；被告丁○○為臺北縣政
    府工務局建管課技士（84年起），均為依據法令從事公務之
    人員。被告庚○○為喬冠營造有限公司（下稱喬冠公司）負
    責人，被告辛○○則為喬冠公司股東。
  (二)緣臺北縣政府以82年2月10日北府工總字第45115號函頒「臺
    北縣民間申請設立工程廢土棄置場審查作業要點」（下稱審
    查作業要點），依作業要點規定，由臺北縣政府工務局、地
    政局、農業局、環保局及警察局等單位組成工程廢土棄置場
    申請專案小組（下稱專案小組），縣長尤清並指派建設局局
    長即被告戊○○擔任專案小組執行秘書（按自83年3月起，
    由工務局局長子○○接任專案小組執行秘書），另由建設局
    技正即被告壬○○協助推動專案小組業務。依審查作業要點
    規定，工務局受理設置營建工程廢土棄置場申請案，應送專
    案小組各單位個別審查，再交付集體審查作成決議，案陳縣
    長最後裁示。於82年4月間，福國建設股份有限公司（下稱
    福國公司）前任董事長及安坑營建工程廢土棄置場實際負責
    人陳明雄，以其子陳鴻亮名義，向臺北縣政府申請在臺北縣
    新店市○○段小粗坑小段21地號等經編為山坡地保育區之48
    筆土地，設置安坑營建工程廢土棄置場（按於82年6月間，
    申請人變更為洪讀，83年6月再變更為洪守訓），並由福德
    建設公司職員黃韻德（業經臺灣高等法院以92年8月19日92
    年度上訴字第2168號判決無罪確定在案）出面委託鉅翰工程
    顧問有限公司（下稱鉅翰公司）負責設計規畫及水土保持計
    劃等事宜。臺北縣政府工務局技士即被告林武田受理上開申
    請案，明知前述48筆土地中，僅有35筆土地領有開發許可及
    雜項執照（按係指78店什字第024號），得為開發建築之用
    ，其餘13筆土地則未經申請開發許可及雜項執照，依法不得
    開發使用，竟仍依審查作業要點規定，簽請專案小組各單位
    審查。經地政局書記孫嘉成審查發現，該48筆土地中，計有
    安坑段小粗坑小段第156之1、141之2、143之2等地號3筆土
    地，係編定為山坡地保育區水利用地；同小段第8、151等地
    號2筆土地，係編定為山坡地保育區丙種建築用地；同小段
    第53地號土地，係編定為山坡地保育區礦業用地；同小段第
    159之1地號土地，係編定為山坡地保育區交通用地，依區域
    計畫法第15條第1項授權訂定之「非都市土地使用管制規則
    」規定，水利、丙種建築、礦業及交通用地，均不得設立營
    建工程廢土棄置場，乃於82年9月8日，在地政局審查表審查
    事項「一、申請使用土地是否符合非都市土地使用管制規則
    」欄，勾選「否」，並簽註反對意見。詎次日即82年9月9日
    ，專案小組召開安坑營建工程廢土棄置場第二次綜合審查會
    議時，會議主持人即被告戊○○與被告壬○○、林武田基於
    犯意聯絡，明知上情，仍罔顧法令，作成違法決議，同意於
    前開經編定為水利、丙種建築、礦業及交通用地之7筆土地
    上，設置安坑營建工程廢土棄置場。會後由被告壬○○作成
    不實會議紀錄手稿，先送被告戊○○核閱同意，交予被告林
    武田作成正式會議紀錄，並循序簽請縣長核示。83年1月7日
    ，臺北縣政府秘書郭吉仁審核批示「... 申請使用土地，不
    符非都市土地使用管制規則，其不符法規情形為何？... 擬
    請說明分析。... 是否位於水資源保護區？」等兩點待查事
    項，退回工務局研辦。詎申請案接手承辦人即被告乙○○（
    按係83年1月15日接辦）亦基於犯意聯絡，僅就是否位於水
    資源保護區部分，函請臺灣省自來水公司解釋，而對營建工
    程廢土棄置場坐落於水利、丙種建築、交通及礦業等用地，
    不符非都市土地使用管制規則部分，則略而不查，於83年9
    月1日簽呈略以「... 申請使用土地，不符非都市土地使用
    管制規則乙節，查本案復於第二次綜合審查會提報討論，與
    會各單位共同認定結論(二)之(2)為農牧用地... 本申請案正式
    核准」，企圖矇混過關。工務局長即被告子○○審核時，亦
    基於犯意聯絡，明知安坑營建工程廢土棄置場用地，不符規
    定，且被告乙○○答非所問，竟未表示反對意見，並於83年
    12月27日，主持安坑營建工程廢土棄置場第三次綜合審查會
    議時，在無任何地政局人員與會情形下，逕自作成結論(一)「
    本案為洪守訓君申請於新店市○○段小粗坑小段21地號等48
    筆土地，設置營建工程廢棄土棄置場，為綠野香波社區開發
    案之裡地，本案若核准為棄土場，仍做為原編定用地使用，
    不作為建築用地使用」，同意前述用地設置安坑營建工程廢
    土棄置場，並作成「本案核准設置後，請向本府工務局申請
    雜項執照後依規定辦理」（見結論(三)第15點），並函覆申請
    人。84年4月10日，陳明雄以洪守訓名義行文臺北縣政府，
    以「棄土場係屬鈞府於北府工建字第252807號函（按係有關
    福國安康社區開發案）准開發許可內之裡地，並領有店什字
    第024號雜項執照及領有店什使字第038號之使用執照在案」
    為由，向臺北縣政府工務局建管課，申請啟用安坑營建工程
    廢土棄置場。承辦人即被告乙○○應知悉挖填土石為雜項工
    作物，雜項工作物之建築應申請雜項執照，山坡地開發建築
    ，應依申請開發許可、雜項執照及建築執照順序申請辦理，
    分別為建築法第7條、第28條、山坡地開發建築管理辦法第4
    條所明定，並查知安坑營建工程廢土棄置場所在之48筆土地
    中，僅35筆土地屬另案福國安康社區範圍，而領有店什字第
    024號雜項執照，其餘13筆土地既無山坡地開發許可，亦無
    雜項執照，已有無照施工之事實，乃簽請要求申請人依規定
    申請雜項執照，經課長即被告己○○決行，據以駁回申請。
    詎84年5月10日，申請人再以相同理由，提出申請書，向臺
    北縣政府申請免辦雜項執照，福國公司職員黃韻德並以偽造
    「大邦建築師事務所」名義出具之「臺北縣新店市○○段小
    粗坑小段棄土場申請計劃防災措施暨設施已完工證明書」乙
    份，提供臺北縣政府審核。工務局承辦人即被告乙○○、施
    工組長即被告甲○○、建管課長即被告己○○、技正即被告
    丙○○、癸○○及局長子○○等人，明知安坑工程廢土棄置
    場用地之48筆土地，其中僅35筆土地領有山坡地開發許可及
    雜項執照，且必要水土保持設施如擋土牆、沈砂池、攔沙壩
    、豎井及涵管等雜項工作物，依法均應申請雜項執照，竟罔
    顧法令，基於犯意聯絡，由被告乙○○於84年5月19日簽呈
    以「說明三、當時未要求請領雜項執照，且本案申請地點係
    位於綠野香坡社區開發範圍之裡地內，故四週均為社區開發
    之用地；本案申請人亦已於周圍之防災措施暨安全設施均已
    施作完成，並經監造之建築師簽證安全無虞。」同意安坑工
    程廢土棄置場免辦雜項執照，並循序陳請被告甲○○、己○○、丙○○、癸○○及子○○審核，由縣長尤清批示核准。
    申請案接辦人即被告丁○○（按係84年6月13日接任）明知
    安坑營建工程廢土棄置場免辦雜項執照，於法無據，仍續於
    84年7月6日，依上述被告乙○○84年5月19日簽呈意旨，辦
    稿行文申請人同意免辦雜項執照，並於84年8月18日，辦理
    現場會勘，製作不實會勘紀錄，偽稱「本棄土場係本府北府
    工建字第252807號函准開發許可內之裡地，並領有店什字第
    024號雜項執照及店什使字第038號之使用執照...。」復於
    84年8月31日，簽請縣長尤清正式核准設置安坑營建工程廢
    土棄置場，工務局長即被告子○○於函稿簽註意見「請依
    262909號函補附施工檢驗紀錄及安全無虞之簽證憑核」。被
    告庚○○、辛○○基於共同之犯意，明知喬冠公司未依鉅翰
    公司設計之相關擋土及排水設施圖說，施作水土保持工程，
    而僅承作洗車台、沈砂池及部分水溝整修工程，竟協助出具
    不實證明書乙份，送交臺北縣工務局，偽稱「... 查該棄土
    場之擋土及排水安全設施等工作，確經承造單位依該棄土場
    設計圖說施作完成，安全應無虞」。安坑營建工程廢土棄置
    場於84年10月13日正式啟用，核准容留棄土3百80萬立方米
    ，依當時安坑營建工程廢土棄置場販售建築物報請開工所須
    「棄土證明」每立方米收費約新臺幣（下同）40元，實際傾
    倒棄土另收費每立方米約1百35元計算，總計圖利金額達6
    億6千5百餘萬元。因認被告子○○、戊○○、壬○○、癸○○、丙○○、己○○、甲○○、乙○○及丁○○所為，均涉
    共犯修正前貪污治罪條例第6條第1項第4款之圖利罪嫌；被
    告戊○○、壬○○、丁○○另涉共犯刑法第213條之公務員
    登載不實罪嫌；被告庚○○、辛○○所為，則涉共犯刑法第
    215條之業務登載不實罪嫌等語。
二、按犯罪事實應依證據認定之，無證據不得認定犯罪事實；不
    能證明被告犯罪者，應諭知無罪之判決。刑事訴訟法第154
    條第2項、第301條第1項，分別定有明文。是事實之認定，
    應憑證據，如未能發現相當證據，或證據不足以證明，自不
    能以推測或擬制之方法，為裁判基礎（最高法院40年度臺上
    字第86號判例參照）。此所謂認定犯罪事實所憑之證據，雖
    不以直接證據為限，間接證據亦包括在內；然而無論直接或
    間接證據，其為訴訟上之證明，須於通常一般之人不致有所
    懷疑，而得確信其為真實之程度者，始得據為有罪之認定。
    倘其證明尚未達到此一程度，而有合理之懷疑存在時，即無
    從為有罪之認定（最高法院76年度臺上字第4986號判例參照
    ）。刑事訴訟法第161條第1項規定，檢察官就被告犯罪事實
    ，應負舉證責任，並指出證明之方法，是檢察官對於起訴之
    犯罪事實，應負提出證據及說服之實質舉證責任，倘其所提
    出之證據，不足為被告有罪之積極證明，或其指出證明之方
    法，無從說服法院以形成被告有罪之心證，基於無罪推定之
    原則，自應為被告無罪判決之諭知（最高法院92年度臺上字
    第128號判例參照）。又被告行為後，因刑法法律之變更，
    致其規定之犯罪構成要件變更而有擴張或限縮時，必其行為
    同時該當修正前、後法律所定之犯罪構成要件，均應予以科
    處刑罰時，始生刑法第2條第1項之比較適用問題。故被告之
    行為，依行為時之法律規定，應成立犯罪，但依裁判時之法
    律已不加處罰者，即屬「犯罪後之法律已廢止其刑罰」之範
    疇，應依刑事訴訟法第302條第4款之規定諭知免訴；反之，
    依裁判時之法律規定雖應成立犯罪，但依行為時之法律無處
    罰明文者，即應本於刑法第1條罪刑法定主義規定，予以無
    罪之諭知，不得以其行為雖不符裁判時法所定之犯罪構成要
    件，但卻與行為時法規定之犯罪構成要件該當，而置裁判時
    法於不論，逕依行為時法予以處罰。另被告行為後，貪污治
    罪條例業經於85年10月23日及90年11月7日二度修正，其第6
    條第1項第4款圖利罪之犯罪構成要件，並自原定「對於主管
    或監督之事務，利用職權機會或身分圖利」，修正為「對於
    主管或監督之事務，利用職權機會或身分圖私人不法之利益
    」，再修正為「對於主管或監督之事務，明知違背法令，利
    用職權機會或身分，圖自己或其他私人不法利益，因而獲得
    利益」，同時刪除該條款關於圖利罪未遂犯之處罰。則被告
    行為後，貪污治罪條例既經二次修正，其第6條第1項第4款
    圖利罪之犯罪構成要件並經限縮，依上開說明，自應先審酌
    被告之行為，是否均該當於行為時法、中間法及裁判時法所
    定之犯罪構成要件，必其行為無論依行為時法、中間法，或
    裁判時法均應予處罰，始生刑法第2條第1項之比較適用問題
    （最高法院92年臺上字第6077號判決參照）。貪污治罪條例
    第6條第1項第4款，於85年10月23日、90年11月7日先後修正
    公布；85年10月23日修正時，將刑之可罰性限縮在圖私人不
    法利益；90年11月7日修正為「對於主管或監督之事務，明
    知違背法令，利用職權機會或身分圖自己或其他私人之不法
    利益，因而獲得利益者。」除將刑之可罰性限縮在圖私人不
    法利益外，其犯罪構成要件並以行為人「明知違背法令」為
    必要，並將圖利罪規定為實害犯。而所謂「違背法令」，依
    立法理由之說明，該「法令」係指法律、法律授權之法規命
    令、職權命令、委辦規則等，對不特定多數人民就一般事項
    所作對外發生法律效果之規定而言。該所謂「明知」，係指
    須具圖利而違背法令之直接故意，即主觀上有違背法令以積
    極圖取不法利益之意思，客觀上並將該犯意表現於行為，因
    而獲得利益為要件。易言之，其違背之法令與圖得利益之間
    ，必須具有相當之關聯性，始足當之（最高法院93年臺上字
    第4499號判決參照）。
三、公訴意旨認為被告子○○、戊○○、壬○○、癸○○、丙○○、己○○、甲○○、乙○○、丁○○、庚○○、辛○○（
    下稱被告子○○等11人）分別涉犯上開圖利、公務員登載不
    實及業務登載不實犯行，係以下列事證，為其主要論據：
  (一)有關圖利及公務員登載不實部分：(1)安坑營建工程廢土棄置
    場坐落臺北縣新店市○○段小粗坑小段21地號等48筆土地，
    其中第156之1、141之2、143之2等地號3筆土地，係經編定
    為山坡地保育區水利用地；第8、151等地號2筆土地，係經
    編定為山坡地保育區丙種建築用地；第53地號土地，係經編
    定為山坡地保育區礦業用地；第159之1地號土地，係經編定
    為山坡地保育區交通用地，以上4種用地總計7筆土地，不得
    設置營建工程廢土棄置場等情，業經證人孫嘉成、彭文衡、
    林健三等人證述在卷，並有證人孫嘉成82年9月8日簽註意見
    之臺北縣鼓勵民間申請設置營建工程廢棄土棄置場地政局審
    查表、浮簽，附卷可參。(2)卷附前臺灣省政府地政處88年4
    月8日（88）地四字第14205號函釋，水利、丙種建築、交通
    用地，均未規定得容許作為營建工程廢土棄置場使用。而礦
    業用地則容許作「採取土石」，其許可使用細目含「砂石堆
    置、儲運、土石碎解洗選場... 」。(3)82年9月9日第二次綜
    合審查會主持人被告戊○○、工務局代表被告壬○○、會議
    記錄被告林武田等人，於會後作成會議記錄，以丙種建築用
    地、交通用地、水利用地「非屬『非都市土地管制規則』表
    列同意事項，亦未列載禁止事項應無牴觸」；對礦業用地部
    分，則略而不提，而核准設置等情，業經證人張清峰、陳君
    和、姜信池等人證述在卷，並有被告壬○○手抄並呈閱戊○○之會議記錄稿件、第二次綜合審查會議記錄等，附卷可憑
    。(4)安坑營建工程廢土棄置場所在之48筆土地，僅其中35筆
    土地屬另案福國安康社區範圍，領有78店什字第024號雜項
    執照，其餘13筆土地既無山坡地開發許可，亦無雜項執照，
    已有無照施工之事實各節，有洪守訓申請安坑工程廢土棄置
    場申請書資料、78店什字第024號雜項執照影本、使用土地
    清查表，在卷可稽。依建築法第7條、第28條及山坡地開發
    建築管理法第4條規定，挖填土石為雜項工作物，雜項工作
    物之建築，應申請雜項執照，山坡地開發建築，應依申請開
    發許可、雜項執照及建築執照順序申請辦理。足認安坑營建
    工程廢土棄置場必要水土保持設施擋土牆、沈砂池、攔沙壩
    、豎井及涵管等雜項工作物，依法均應申請雜項執照。83年
    12月27日第三次綜合審查會議紀錄五、結論(三)第15點亦敘明
    「核准設置後，請向本府工務局申請雜項執照後依規定辦理
    」，臺北縣政府並以84年4月19日84北工建字第B3112號函覆
    申請人洪守訓，應依規定申請雜項執照，有第三次綜合審查
    會會議紀錄及上開公函，在卷可稽。被告己○○、丙○○、
    乙○○等人係以內政部82年1月12日台（82）內營字第81068
    41號函稱「未涉及建築行為者，免申請開發許可及雜項執照
    」，作為安坑工程廢土棄置場免辦雜項執照之依據。惟安坑
    營建工程廢土棄置場申請案，係以「當時未要求請領雜項執
    照，且本案申請地點係位於綠野香坡社區開發範圍之裡地內
    ，故四週均為社區開發之用地」為由，同意免辦雜項執照，
    並未考慮到前述內政部函所稱「未涉及建築行為」情形。且
    該內政部函所稱「未涉及建築行為」，係指未涉及建築法所
    規範之行為，亦有內政部營建署89年6月3日89營署建字第
    16515號函可參。安坑營建工程廢土棄置場必要水土保持措
    施，如擋土牆、沈砂池、攔沙壩、豎井及涵管等，已為建築
    法第7條規範之雜項工作物，為建築行為，依法即應申請雜
    項執照。(5)安坑營建工程廢土棄置場84年10月13日正式啟用
    ，核准容留棄土3百80萬立方米，依當時安坑營建工程廢土
    棄置場販售建築物報請開工所須之「棄土證明」每立方米約
    40元，實際傾倒棄土另收費每立方米約1百35元計算各節，
    亦據證人許重熀、呂理正、高天助等人證述在卷，核計被告
    子○○等人圖利業者金額達6億6千5百餘萬元。
  (二)有關業務登載不實部分：(1)被告庚○○、辛○○坦承喬冠公
    司，未依鉅翰公司設計之相關擋土及排水設施圖說，施作水
    土保持工程，僅承作洗車台、沈砂池及部分水溝整修工程，
    卻出具內容為「... 查該棄土場之擋土及排水安全設施等工
    作確經承造單位依該棄土場設計圖說施作完成，安全應無虞
    」不實證明書乙份，送交工務局等情不諱。(2)被告丁○○84
    年8月31日簽呈、臺北縣政府84年10月13日（84）北府工建
    字第374357號函稿、安坑營建工程廢土棄置場84年8月18日
    啟用勘驗紀錄，附卷可憑。
四、檢察官上訴意旨略以：(一)關於核准設置安坑營建工程廢土棄
    置場，有無違反「非都市土地使用管制規則」部分：(1)原判
    決所引用內政部86年8月20日台內地字第8681422號函釋，僅
    針對農牧、鹽業用地，而與水利、丙種建築、礦業及交通用
    地，均無干涉。水利、丙種建築、礦業及交通用地使用為營
    建工程廢土棄置場後，即無法回復為原編定用地使用，此即
    為「非都市土地使用管制規則」規定，限制土地用途原因所
    在。另被告子○○等人於原審以證人身分接受詰問時，就水
    利、丙種建築、礦業及交通用地使用為工程廢土棄置場後，
    如何回復原編定使用用途一事，皆答非所問，益臻明確。原
    判決認同專案小組第二次綜合審查會議，在無法源依據下，
    推翻土地限定用途，而僅以不作為建築使用為條件，於法律
    位階、對象標的，均有錯亂，不言可喻。(2)縱使依臺灣省政
    府訂定之臺灣省營建工程廢土棄置場設置要點規定，認為臺
    北縣政府可以無視「非都市土地使用管制規則」相關規定，
    設置工程廢土棄置場，以歷次會議要求「就安全、水道防衛
    及水源保護」事項，被告子○○等人有何考量，並未見原判
    決加以說明，僅泛稱顯見已有考量等語，判決理由顯有未備
    。(二)關於應否申請雜項執照部分：挖填土石為雜項工作物，
    擋土牆、沉砂池等依建築法第7條、第28條及山坡地開發建
    築管理法第4條規定，應申請雜項執照，此並經證人游景新
    建築師證述明確。所謂內政部函釋未涉及建築行為免申請雜
    項執照之辯解，係故意將「建築行為」誤解釋為「建築建築
    法第4條所稱建築物之行為」。遍觀建築法並未提及「建築
    行為」一詞，倘上述辯解可採，則廣告牌、圍牆、游泳池、
    等均不符合建築法第4條所稱建築物之定義，何以建築法第7
    條明定為必須申請雜項執照之雜項工作物，所謂「未涉及建
    築行為」，應係指「未涉及雜項工作物之行為」無訛。原判
    決認為以建築建築物為目的之雜項工作物，始須申請雜項執
    照，乃根據內政部營建署89年6月3日89營署建字第16515號
    函釋，惟該函釋係被告子○○等人核准安坑工程廢土棄置場
    後所為，不能據此免責。(三)關於業務登載不實部分：安坑營
    建工程廢土棄置場之水土保持設施，何以得援引原綠野香波
    社區所施作部分，不得僅以安坑營建工程廢土棄置場計畫書
    所敘為據，蓋兩者使用目的顯然不同，如何共用。又證人洪
    龍宗並未在安坑營建工程廢土棄置場施工處工作，僅偶受父
    親洪守訓所託，四處巡視，其於原審所證，諸多推測之詞，
    對於上述水土保持設施，如何共用一事，亦語焉不詳，所為
    證詞之可信性，應屬有疑等語。
五、訊據被告子○○等11人，均否認有何公訴意旨所指圖利、公
    務員登載不實或業務登載不實犯行，被告子○○辯稱：(一)我
    接任專案小組執行秘書前，前執行秘書戊○○已經召開過第
    二次審查會議決議，以水利用地部分，因目前無水流通過，
    且水土保持措施有設置涵管，應無影響水利用地之虞；丙種
    建築用地部分，因填土之強度比原規定低，且填土屬改良地
    形，應無抵觸；交通用地部分，因填土後仍為交通用地，故
    無牴觸為由，認定並未違反「非都市土地使用管制規則」規
    定，即係認為堆置土石係屬用地改良，與容許使用無關。至
    於該次會議雖漏未說明礦業用地部分，惟就常理而言，礦業
    用地堆置土石後，仍可回復作礦業用地使用，亦屬用地改良
    。又縱認係屬礦業用地容許使用範圍，臺灣省政府地政處88
    年4月7日（88）地四字第14205號函意旨，已指明礦業用地
    容許作「採取土石」，而其許可使用細目包括「砂石堆置、
    儲運、土石碎解洗選場及... 」，足見在礦業用地設置營建
    工程廢土棄置場，並未違反礦業用地容許使用規定。又上述
    臺灣省政府地政處函敘明，礦業用地主管機關為縣（市）建
    設局（工務局），並非地政單位權責。我所召開第三次審查
    會議，所作結論「本案若核准為棄土場，仍作為原編定用地
    使用，不作為建築用地使用」，係重申設置營建工程廢土棄
    置場，與土地容許使用無關，並未違反「非都市土地使用管
    制規則」規定，且毋庸會商地政單位。(二)依臺灣省營建工程
    廢土棄置場設置要點第6條規定：「棄土場應避免設置於下
    列地區：(1)地質結構不良、地層破碎、活動斷層或有滑動崩
    塌之虞之地區。(2)水庫集水區、河川行水區域內及河川區○○○○○道防衛之行為。(3)水源水質水量保護區自來水水源
    取水體水平距離一定範圍內。(4)依其他法令規定限制設置者
    。前項各款不影響安全、水道防衛、水源保護等經主管機關
    同意設置者不在此限。」而該要點第3點規定，營建工程廢
    土棄置場設置之主管機關在縣（市）為縣（市）政府。足見
    主管機關臺北縣政府，足見在不影響安全、水道防衛、水源
    保護等情形之前提下，得不受「非都市土地使用管制規則」
    規定之限制，核准設置營建工程廢土棄置場。(三)營建工程廢
    土棄置場之水土保持設施，依內政部82年1月12日台（82 ）
    內營字第810684號函意旨，並無申請雜項執照必要。(四)審查
    作業要點規定，在後之審查意見，不得有別於前次之審查意
    見。我主持召開第三次審查會議，係依第二次審查會議所作
    結論，予以准許，且課以申請人更多負擔，足認並無圖利意
    思。被告戊○○辯稱：(一)依臺灣省營建工程廢土棄置場設置
    要點第6條規定，可知縱使在水庫集水區、河川行水區內，
    只要不影響安全、水道防衛、水源保護即可。(二)營建工程廢
    土棄置場係新興事業，除臺灣省營建工程廢土棄置場設置要
    點外，尚無明確法源依據。內政部於85年6月間，統計臺灣
    地區設置之營建工程廢土棄置場，發現其使用土地涵蓋水利
    、礦業、丁種建築用地者，所在多有。安坑營建工程廢土棄
    置場設置在水利、丙種建築、礦業、交通等用地上，並非特
    例，足徵我沒有圖利意思。(三)82年9月9日所召開安坑營建工
    程廢土棄置場第二次審查會議紀錄，確實依會議結論所作，
    內容並無不實等情，業經證人即與會之吳建興、陳君和、姜
    信池、張清峰於原審一致證述明白。製作該會議紀錄部分，
    自不成立公務員登載不實罪。被告癸○○、丙○○一致辯稱
    ：我並非專案小組成員，亦非業務承辦人，僅係文稿核稿人
    員，職責在更正文稿用字遣詞之錯誤，就申請設置營建工程
    廢土棄置場，應否准許，並無權責，並無圖利意思。被告己○○辯稱：我並非專案小組成員，於84年4月甫接任工務局
    建管課課長，同年10月間，對申請設置營建工程廢土棄置場
    相關法令，尚不嫻熟，係尊重業務承辦人乙○○意見辦理，
    並無圖利意思。被告甲○○辯稱：我並非專案小組成員，就
    申請設置營建工程廢土棄置場，並無准駁權限。我在乙○○
    就申請免辦雜項執照之簽註意見上核章，僅係表示知悉此事
    ，未為實質審查，並無圖利意思。被告壬○○辯稱：(一)設置
    安坑營建工程廢土棄置場設置，符合臺灣省營建工程廢土棄
    置場設置要點第6條規定，我並無違背法令故意，亦無圖利
    意思。(二)我並非82年9月9日所召開安坑營建工程廢土棄置場
    第二次審查會議紀錄人員，僅係自行摘記會議結論供備忘之
    用，嗣因負責會議紀錄之林武田表示未能記載完整，我才應
    林武田所請，提供摘記供參。而該次會議紀錄確實依會議結
    論所作，內容並無不實，應不成立公務員登載不實罪。被告
    乙○○辯稱：(一)設置安坑營建工程廢土棄置場，符合臺灣省
    營建工程廢土棄置場設置要點第6條規定，不能僅以不合「
    非都市土地使用管制規則」之限制規定，即認為有違法圖利
    情事。(二)水利、丙種建築、礦業及交通用地使用為營建工程
    廢土棄置場後，所謂「維持原來之使用目的」，係指不得變
    更地目而言，並非必須實際上作為水利、丙種建築、礦業及
    交通用地使用，而不得閒置，故不生無法回復為原用地使用
    問題。(三)83年12月27日第三次審查會議結論，固要求申請人
    辦理雜項執照，由我擬函通知申請人依規定辦理，惟申請人
    再度申請免予辦理雜項執照，因確實有內部函釋於此種情形
    ，免予辦理雜項執照，我才簽請縣長核示同意免辦，並無圖
    利意思。被告丁○○辯稱：我於84年6月15日接辦時，縣長
    已經批准申請設置安坑營建工程廢土棄置場，及免辦雜項執
    照。我剛接新職，對於辦理雜項執照之相關法令不太瞭解，
    係依既有批示辦理，行文通知申請人。我係基層公務員，就
    長官之裁示，不敢存疑，亦無置喙餘地。我擬函通知申請人
    及辦理會勘，主觀上不知違背法令，亦無圖利意思。我於88
    年11月3日接受調查人員詢問時，即已陳述上情明白，惟調
    查筆錄並未記載。我所製作84年8月18日安坑營建工程廢土
    棄置場會勘紀錄，係依相關經縣長核示之簽呈、函稿、申請
    書暨附件、倪邦寧建築師出具之證明書等資料所作成，我並
    無偽造故意，不成立公務員登載不實罪。被告庚○○、辛○○一致辯稱：(一)安坑營建工程廢土棄置場確實在緣野香波社
    區內，安坑營建工程廢土棄置場所需擋土與排水設施，實際
    上即係綠野香波社區之78店什字第024號雜項執照所設置之
    相關設施，喬冠公司名義所出具之證明書內容，並無不實。
    (二)上述證明書原應由承包商正倫營造公司出具，惟該公司負
    責人徐水波適於84年4月間過世，方改由喬冠公司出具，我
    並無業務登載不實之故意等語。
六、有關圖利罪部分：
  (一)關於設置安坑營建工程廢土棄置場，有無違反用地容許使用
    部分：經查，(1)臺北縣新店市○○段小粗坑小段第156之1、
    141之2、143之2等地號3筆土地，係編定為山坡地保育區水
    利用地；第8、151等地號2筆土地，係編定為山坡地保育區
    丙種建築用地；第53地號土地，係編定為山坡地保育區礦業
    用地；第159之1地號土地，係編定為山坡地保育區交通用地
    ；而依「非都市土地使用管制規則」規定，上開用地容許使
    用項目，並無設置營建工程廢土棄置場等情，雖經證人即臺
    北縣政府地政局人員孫嘉成於檢察官訊問及原審結證在卷（
    見他字第2509號卷一第141、142頁、原審卷二第411頁至第4
    24頁、卷三第37、38頁）。惟證人孫嘉成為地政人員，係就
    所職掌業務範圍內，表示對相關法令之見解。而法令錯綜複
    雜，個人接觸有限，所為認知並非必然正確無訛。參以證人
    即孫嘉成之長官彭文衡、林建三於原審證述，其就孫嘉成所
    擬意見，當時固有認同，惟仍牽涉法令解釋問題等語（見卷
    三第39頁至第54頁）。是證人彭文衡、林建三係持保留意見
    ，與證人孫嘉成之看法，並非完全一致。另臺灣省政府地政
    處88年4月7日（88）地四字第14205號函意旨，已指明礦業
    用地容許作「採取土石」，而其許可使用細目包括「砂石堆
    置、儲運、土石碎解洗選場及... 」（見他字第2509號卷一
    第43頁至第47頁）。則是否容許在礦業用地設置營建工程廢
    土棄置場，尚有斟酌餘地，益徵證人孫嘉成之上述見解，是
    否正確，應予置疑。(2)內政部80年5月2日函頒，82年12月22
    日修正之「營建廢棄土處理方案」，敘明因經濟快速發展，
    營建工程廢土大量增加，為維護環境衛生與公共安全，有妥
    善處理之迫切需要。處理營建工程廢土，有法令競合等問題
    ，另舉凡法令修改、用地取得、獎勵措施均必須立即解決，
    而棄土場用地取得不易，導致符合法規棄土場不足問題，尤
    為應即會商檢討解決事項。該方案規定棄土場不得申請設置
    地區有三，即1.重要水庫集水區、河川行水區域內。2.水源
    水質水量保護區自來水水源取水體水平距離一定範圍內。3.
    相關主管機關依法劃編應保護、管制或禁止設置者。但經會
    同主管機關勘查同意者，不在此限（見原審卷二第144頁至
    第152頁）。又臺灣省政府80年7月5日訂定，83年4月16日修
    正之臺灣省營建工程廢土棄置場設置要點第6條規定：「棄
    土場應避免設置於下列地區：1.地質結構不良、地層破碎、
    活動斷層或有滑動崩塌之虞之地區。2.水庫集水區、河川行
    水區域內及河川區○○○○○道防衛之行為。3.水源水質水
    量保護區自來水水源取水體水平距離一定範圍內。4.依其他
    法令規定限制設置者。前項各款不影響安全、水道防衛、水
    源保護等經主管機關同意設置者，不在此限。」（見原審卷
    二第153頁至第163頁）。另內政部82年8月17日台內地字第8
    283300號函釋：「一營建廢土棄置場主管機關會同農業主管
    機關審議廢土棄置場設置時，認為擬設廢土棄置場之農牧用
    地土地，於堆置廢棄土後，仍可回復作農業使用，則該堆置
    土石，係屬農地改良，與農牧用地之容許使用無關，毋需會
    商地政機關。」、86年8月20日台內地字第8681422號函釋：
    「如經營建廢土棄置場主管機關會同鹽業用地主管機關（經
    濟部）審議廢土棄置場設置時，認為擬設廢土棄置場之鹽業
    用地土地，於堆置廢棄土後，仍可繼續做鹽業使用，則與鹽
    業用地之容許使用無關。」（見原審卷一第192頁）。上述
    「營建廢棄土處理方案」、「臺灣省營建工程廢土棄置場設
    置要點」相關規定，核與依區域計畫法第15條第1項授權訂
    定之「非都市土地使用管制規則」規定之用地使用項目，乍
    看之下，有齟齬之處，故由內政部作出以上函釋，指明「用
    地改良」、「繼續作原用途使用」，與「容許使用」無涉，
    俾為適用依據。(3)法令制訂、適用，固有位階、效力與權責
    問題，惟法制欠缺完備，又未及因應社會劇烈變遷，而適時
    增訂、修正者，所在多有；法令盤根錯結，甚至矛盾衝突之
    情形，在所難免，雖精研法律者，仍不免難以理清，無以正
    確適用，何況一般行政人員。而行政機關面臨限時解決問題
    之迫切壓力，未能適時全盤考量檢討修正所有相關法規，而
    僅訂定或修正部分法規，以應需求之情形，屢見不鮮。上述
    「營建廢棄土處理方案」、「臺灣省營建工程廢土棄置場設
    置要點」相關規定，核與依區域計畫法第15條第1項授權訂
    定之「非都市土地使用管制規則」規定之用地使用項目，格
    格不入，即其適例。而現存法規有無矛盾不合，如何精準、
    正確適用，以適用法律之人原即權責不同，高下有別，見仁
    見智，無法強求齊一，亦不能以看法不同，即認係故為枉法
    曲解。倘無其他積極證據足資證明承辦公務員有不法意圖，
    即不能單以承辦公務員未適用位階較高之法規，而引用位階
    較低之法規，或適用法規錯誤，即認承辦公務員明知故違，
    而有圖利意圖。(4)專案小組就申請設置安坑營建工程廢土棄
    置場第二次審查會議所作結論，以水利用地部分，因目前無
    水流通過，且水土保持措施有設置涵管，應無影響水利用地
    之虞；丙種建築用地部分，因填土之強度比原規定低，且填
    土屬改良地形，應無抵觸；交通用地部分，因填土後仍為交
    通用地，故無抵觸為由，認定並未違反「非都市土地使用管
    制規則」規定，核與臺灣省營建工程廢土棄置場設置要點第
    6點規定，並無不合，即有法源依據。且所持係用地改良，
    故未違反用地限制規定之理由，亦非顯然無據。而臺灣省政
    府地政處88年4月7日（88）地四字第14205號函意旨，已指
    明礦業用地容許作「採取土石」，而其許可使用細目包括「
    砂石堆置、儲運、土石碎解洗選場及... 」，足見在礦業用
    地設置營建工程廢土棄置場，解釋為並未違反「非都市土地
    使用管制規則」之礦業用地容許使用規定，尚非明顯不合。
    (5)卷附內政部85年6月所作臺灣地區營建工程廢土棄置場設
    置情形統計表所示（見原審卷二第78頁至第81頁），營建工
    程廢土棄置場設置在水利用地、丁種建築用地者，即有多例
    。是以，專案小組認定在水利、丙種建築、交通用地可以設
    置營建工程廢土棄置場，並非單一特例，所為認定，難認有
    何違常之處。至於專案小組就水利、丙種建築、交通及礦業
    用地設置營建工程廢土棄置場後，如何回復為原編定用地使
    用，未為說明，僅屬考量週詳與否問題，核與有無違法故意
    無涉。另專案小組係由工務局、地政局、農業局、環保局及
    警察局等單位組成，各該單位權責已涵蓋營建工程廢土棄置
    場用地之安全、水道防衛及水源保護等事項，倘有問題，參
    與會議之單位及個人，均可於會議中主動提出處理，若未提
    出，即無應予關注者。專案小組就上開事項，並未特別著墨
    說明，應無不可。(6)綜上，專案小組准許在水利、丙種建築
    、交通及礦業用地上，設置安坑營建工程廢土棄置場，法令
    之解釋適用是否正確，固值研究、檢討，惟仍不能因此即認
    故意違反法令，而有圖利意思。
  (二)關於安坑營建工程廢土棄置場設置所須之水土保持措施應否
    申請雜項執照部分：經查，(1)內政部82年1月12日台（82 ）
    營字第8106841號函釋：1.山坡地範圍內設置之棄土場，設
    管理室、廁所等涉建築行為或棄土場之填埋完成後之再利用
    計畫係作為建築使用者，應依本部81年11月9日台（81）內
    營字第8188931號函送會議結論申請核發設置開發許可及雜
    項執照。2.未涉及建築行為者，免申請開發許可及雜項執照
    （見他字第2509號卷三第180頁）。內政部營建署89年6月3
    日89營署建字第16515號函釋：1.建築行為泛指建築法所規
    範之行為。另建築法所稱雜項工作物，建築法第7條已有明
    文列舉，其中有關駁崁、挖填土石方工程，應以建築有關之
    工程範圍，其與興建建築物為目的無關者，應依其他有關法
    令規定辦理，本部75年11月29日台內營字第450467號函已有
    明釋。本部82年1月12日台內營字第810684號函所稱未涉及
    建築行為者，係指未涉及建築法所規範之行為者（見原審卷
    一第233、234頁）。足見安坑營建工程廢土棄置場之水土保
    持設施，若未涉及興建建築物為目的之建築行為，應無申請
    雜項執照之必要。主管機關所為函釋係就已有法令涵蓋之真
    意，予以闡釋，並非法令增修，以在後函釋作為解釋其前法
    令適用之依據，應屬無礙。是內政部營建署89年6月3日89營
    署建字第16515號函釋，用以闡明得否免辦雜項執照之相關
    法令規定，應無不可，附此說明。(2)建築法第4條規定：「
    本法所稱建築物，為定著於土地上或地面下具有頂蓋、樑柱
    或牆壁，供個人或公眾使用之構造物或雜項工作物。」行為
    時建築法第7條規定：「本法所稱雜項工作物，為營業爐灶
    、水塔、瞭望臺、廣告牌、散裝倉、廣播塔、煙囪、圍牆、
    駁嵌、高架遊戲設施、游泳池、地下儲藏庫、建築物興建完
    成後增設之中央系統空氣調節、昇降設備、防空避難、污物
    處理及挖填土石等工程。」(3)建築法第7條所稱之「挖填土
    石方工程」應以建築有關之工程為範圍，而建築法係為實施
    建築管理所制定，是以建築法第7條所稱之「挖填土石方工
    程」，應以建築有關之工程範圍，其與興建建築物為目的無
    關者，應依其他有關法令規定辦理等情，有內政部74年11月
    29日台內營字第450467號函可參（見原審卷一第167頁）。
    可見該建築法第7條所稱之雜項工作物，亦應以興建建築物
    為目的有關者，始有其適用。而安坑營建工程廢土棄置場之
    水土保持設施，如擋土牆、沉砂池、攔沙壩、豎井及涵管等
    ，並未具有頂蓋、樑柱或牆壁等情，有申請人洪守訓於84年
    5月10日正式啟用申請書內所檢附之照片可據（見訴字第114
    9號卷影印卷第317頁至第320頁）。參以卷附安坑營建工程
    廢土棄置場申請計畫書內，有關再利用計畫，亦無供作建築
    使用之情形（見外置資料料）。足見該水土保持設施顯非建
    築法第4條所規定之建築物，亦非修正前建築法第7條所規定
    之雜項工作物。揆諸前揭說明，自無申請雜項執照必要。(4)
    綜上，被告乙○○於84年5月19日簽請免辦雜項執照，難認
    有何故意違法之處。至於該簽呈雖未援引上開內政部之相關
    函釋，作為同意免辦雜項執照之依據，然安坑營建工程廢土
    棄置場得以免辦雜項執照，理由並非單一，簽呈所指其為開
    發社區之裡地，且四週之防災及安全設施業已施作完成，並
    已取得部分使用執照在卷，不必再次申請雜項執照等情，係
    引用申請人洪守訓所具84年5月10日申請書所持理由（見他
    字第2509號卷一第109、110頁），核其內容，並非虛妄。而
    安坑營建工程廢土棄置場，不包括在上開項目內之雜項工程
    免辦雜項執照，如前所述，既屬依法有據，仍無不法取得利
    益可言，自不成立圖利罪。
  (三)被告癸○○、丙○○均非專案小組成員，亦非業務承辦人，
    僅係文稿核稿人員，職責在更正文稿用字遣詞之錯誤，就申
    請設置營建工程廢土棄置場，應否准許，並無權責，不能僅
    以其等在相關文稿上核章，即認其有共同圖利意思。
七、有關公務員登載不實部分：
  (一)82年9月9日第二次審查會議紀錄部分：(1)安坑營建工程廢土
    棄置場第二次審查會，係於82年9月9日召開，由被告戊○○
    、林武田分別擔任主持人及紀錄等情，有該次會議紀錄，附
    卷可稽（見他字第2509號卷一第11頁至第15頁）。該次會議
    紀錄所載內容，其中結論部分計有：「本申請案與會各單位
    共同認定：環保部分：原則同意，請依切結書內容徹底執
    行。地政單位：1.申請地目為林業用地，依切結恢復林業
    用地。2.為「農牧用地」按縣長指示，由本府逕行核定且依
    授權由本小組同意。3.為「丙種建築地」者，因填土之使用
    強度比原規定低，且填土屬改良地形措施，應無抵觸。4.為
    「交通用地」者，填土後仍為交通用地，故無抵觸。5.為「
    水利用地」者，因目前無水流過且水土保持措施有設置涵管
    ，無影響水利用地之虞，其編定亦需俟填土完後循上開辦法
    申請編定且工務局查證該水利用地屬另案山開開發範圍。準
    此，3.4.5.項雖非屬「非都市土地管制規則」表列同意事項
    ，亦未列載禁止事項，應無牴觸。農務單位：如意見表。
    林務單位：原則同意。交通單位：原則可。」證人孫嘉
    成於原審證稱：上開地政單位意見，係當日與會單位討論後
    經主席裁示之結論；證人即參與會議之農業局人員陳君和於
    原審證稱安坑營建工程廢土棄置場之設立，並未違反農業單
    位之規定，同意設立；證人即參與會議之環保局人員姜信池
    於原審證稱其於該次會議，並未表示反對安坑營建工程廢土
    棄置場之設立；證人即參與會議之警察局人員張清峰於原審
    證稱：安坑營建工程廢土棄置場審核項目，並無不符警政單
    位規定等語（見原審卷二第411頁至第424頁、原審卷三第
    118頁至第143頁）。(2)公訴及上訴意旨，均未指明會議紀錄
    何一具體內容，核屬不實，而僅泛指不實。依卷內現存事證
    ，亦無從認定前開會議紀錄所載結論，何一部分與會議實際
    內容相悖。至於會議結論是否合於法令規定，係另一問題，
    與有無登載不實無關。(3)綜上，足認前開會議紀錄所載內容
    ，並無虛偽不實之處，即與公務員登載不實罪犯罪構成要件
    不合。
  (二)84年8月18日安坑營建工程廢土棄置場之啟用勘驗紀錄部分
    ：(1)該啟用勘驗紀錄結論記載：「本棄土場係本府77年8
    月15日北府建字第252807號函核准開發許可內之裡地，並領
    有78年店什字第024號及82店什字第038號使用執照，其防災
    設施、排水幹線系統已施作完成，並經大邦建築師事務所倪
    邦甯建築師82年4月27日簽證。」（見他字第2509號卷一第3
    8頁至第41頁）。卷附之83年12月27日安坑棄土場第三次審
    查會議紀錄（見他字第2509號卷一第105頁至第108頁），其
    中結論部分載有「本案為洪守訓君申請於新店市○○段小粗
    坑小段第21地號等48筆土地設置營建工程廢棄土棄置場，為
    綠野香坡社區開發案之裡地…」。而申請人洪守訓於84年5
    月10日正式啟用申請書、倪邦甯建築師於82年4月27日出具
    之證明書及大邦建築師事務所出具之臺北縣新店市○○段小
    粗坑小段棄土場申請計畫書—防災措施暨設施已完工證明書
    （見他字第2509號卷一第161頁至第165頁、第206頁），均
    有安坑營建工程廢土棄置場係屬臺北縣政府於77年8月15日
    北府工建字第252807號函准開發許可內之裡地，並領有78店
    什字第024號雜項執照及領有82店什使字第038號之使用執照
    ，且該棄土場申請案周圍之防災措施暨安全設施均已施作完
    成等內容。參諸被告乙○○於84年5月19日簽呈內擬辦欄亦
    載有「一綜上所述，本案營建工程廢棄土棄置場為開發社區
    之裡地，該四周之防災措施暨安全設施均已施作完成，並取
    得部分使用執照在案，擬不必再次申請雜項執照」等語。足
    見被告丁○○係業務接辦人，依據上開文件內容，而於啟用
    會勘紀錄記載，自難認有何不實登載情形。(2)被告丁○○自
    69年4月1日起，至84年6月15日止，均在臺北縣政府工務局
    土木課任職等情，有該局服務年資證明書，在卷可參（見原
    審卷一第223頁）。而安坑營建工程廢土棄置場之歷次審查
    會議，均在84年6月前所召開，且由歷次會議紀錄所載出席
    人員名單，足見被告丁○○確未參與審查會議，難認其明知
    各次審查會議內容有所不實。至於被告丁○○於登載上開內
    容之際，疏未詳加審查上開文件所載內容，是否正確，亦非
    屬明知不實而故為登載，核與公務員登載不實犯罪構成要件
    有間。
八、有關業務登載不實部分：
  (一)承造廠商喬冠公司與設計廠商鉅翰公司於84年10月3日出具
    內容為：「洪守訓於新店市○○段小粗坑小段貳拾壹地號等
    肆拾捌筆土地申請棄土場乙案，緣周邊土地已取得臺北縣政
    府七十八店什字第０二四號雜項執照在案，查該棄土場之擋
    土及排水安全設施等工作經承造單位依該棄土場設計圖說施
    作完成，安全應無虞。」之證明書等情，業經被告辛○○供
    明在卷，並經證人即鉅翰公司經理鄧鳳儀於原審證述明確（
    見原審卷四第83頁至第91頁），且有上開證明書影本，在卷
    可稽（見他字第2509號卷第31頁）。而安坑棄土場係於84年
    10月13日經臺北縣政府通知正式啟用等情，亦有臺北縣政府
    84年10月13日84北府工建字第374357號函，附卷可參（見原
    審卷一第254、255頁）。對照以觀，足見上開證明書應係於
    安坑營建工程廢土棄置場啟用前所出具。
  (二)證人即洪守訓之子洪龍宗於原審證稱：坡趾保護工係於棄土
    場啟用後，才會施作之設施等語（見原審卷五第251頁至第2
    57頁）。卷附安坑營建工程廢土棄置場申請計畫書內所載防
    災計畫，其中就坡趾保護工部分敘明：「為確保填土完成後
    坡趾之安定，故於坡趾處設置擋土牆乙式... 」（見外置資
    料袋）。足見被告庚○○、辛○○所稱坡趾保護工非屬棄土
    場啟用前應完成之擋土及排水措施乙節，應屬可採。是自難
    僅以被告庚○○及辛○○於棄土場啟用前，未施作坡趾保護
    工即認上開證明書有何記載不實之情事。
  (三)證人即鉅翰公司股東陳增鴻於原審證稱：依據申請計劃書上
    有沿著道路之3面，是利用綠野香波之擋土設施。另外1面未
    利用綠野香波部分，是以計劃書第35頁所載坡趾保護工，作
    為擋土措施等語（見原審卷四第129頁至第138頁）。卷附安
    坑營建工程廢土棄置場申請計畫書內所載排水系統計畫，其
    中就施工中排水措施部分敘明：「由於本棄土區上邊坡之外
    緣即為綠野香波社區○道路，未來雨水逕流以社區道路之邊
    溝排水系統排放，故本區可不必另設棄土區外之截流排水設
    施。」（見外置資料袋）。足認被告庚○○及辛○○所稱安
    坑營建工程廢土棄置場援用綠野香坡社區之擋土及排水設施
    乙節，應非虛言。又證人即鉅翰公司經理鄧鳳儀於原審證稱
    ：在設立許可後到核准倒土之前必須施作之設施，主要為排
    水箱涵及沉砂池等語（見原審卷四第83頁至第91頁）。證人
    即參與84年8月18日會勘之臺北縣政府環境保護局人員鄒國
    樑於原審證稱：會勘時，安坑營建工程廢土棄置場之擋土牆
    、沉砂池及截水溝，均已完成等語（見原審卷五第299頁至
    第302頁）。
  (四)申請人洪守訓於84年5月10日正式啟用申請書內所檢附之照
    片，顯示確有沉砂池及排水箱涵等擋土及排水設施之設置（
    見訴字第1149號卷影印卷第317頁至第320頁）。足見喬冠公
    司出具上開證明書時，依前開申請計畫書所應施作之擋土及
    排水安全措施確已完成。
  (五)上開棄土場之擋土及排水設施係由喬冠公司所施作乙節，亦
    經證人即洪讀之子洪龍昌及洪龍宗先後於原審結證在卷（見
    原審卷四第3頁至第10頁、第112頁至第118頁）。證人洪龍
    宗係安坑營建工程廢土棄置場經理，其知悉施工情形，並非
    反於事理，所為證言可以採信。
  (六)安坑營建工程廢土棄置場之水土保持設施，何以得援引原綠
    野香波社區所施作部分，如何共用等情，係審核准許共用是
    否合宜問題，核與證明書內容有無不實無涉。
  (七)綜上，被告庚○○、辛○○出具之證明書，尚難認有何明知
    不實而虛偽登載情形。
九、綜上所述，公訴及上訴意旨所舉事證，均不能使本院形成被
    告子○○等11人涉有上開圖利、公務員登載不實或業務登載
    不實犯行。此外，卷內復無其他積極證據足資證明被告子○○等11人確有公訴意旨所指圖利、公務員登載不實或業務登
    載不實犯行。因不能證明被告子○○等11人犯罪，揆諸首揭
    說明，自應均為無罪之諭知。原審以不能證明被告子○○等
    11人犯罪為由，諭知無罪之判決，核無不合。檢察官上訴意
    旨，仍執前詞，指摘原判決不當，提起上訴，為無理由，應
    予駁回。
據上論斷，應依刑事訴訟法第368條，判決如主文。
本案經檢察官羅建勛到庭執行職務。
中　　華　　民　　國　　96　　年　　11　　月　　27　　日
 　　　　　       刑事第十三庭審判長法  官  曾德水
                                    法  官  談  虎
                                    法  官  李錦樑
以上正本證明與原本無異。
圖利及公務員登載不實部分，檢察官如不服本判決，應於收受送
達後10日內向本院提出上訴書狀，其未敘述上訴之理由者並得於
提起上訴後10日內向本院補提理由書（均須按他造當事人之人數
附繕本）。
業務登載不實部分，不得上訴。
                                    書記官  吳金來
中　　華　　民　　國　　96　　年　　11　　月　　27　　日
